臺灣高雄地方法院刑事判決　　　　　　　　　　　　　九十年度易字第三一五三號
　　公　訴　人　臺灣高雄地方法院檢察署檢察官
　　被　　　告　乙○○
　　指定辯護人　本院公設辯護人　丁○○
　　被　　　告　戊○○
右列被告等因詐欺等案件，經檢察官提起公訴（九十年度偵字第七六七號、九十年度
偵字第二六六五號），本院判決如左：
    主  文
乙○○共同栽贓誣陷他人犯販賣第一級毒品罪，處無期徒刑，褫奪公權終身；又意圖
為自己不法之所有，以詐術使人將本人之物交付，處有期徒刑肆月，如易科罰金，以
佰元折算壹日；又共同意圖為自己不法之所有，以恐嚇使人將本人之物交付，未遂
，處有期徒刑陸月，如易科罰金，以佰元折算壹日。應執行無期徒刑，褫奪公權終
身。
戊○○共同意圖為自己不法之所有，以恐嚇使人將本人之物交付，未遂，處有期徒刑
陸月，如易科罰金，以佰元折算壹日。
扣案之第一級毒品海洛因壹包（淨重拾捌點柒公克），沒收銷燬之；扣案門號零
玖零陸柒捌玖號行動電話壹支，沒收之。
    事  實
一、甲○○○ MEI BETTY CHU（國籍加拿大，通緝中，俟到案後另行審結，以下簡稱「BE
    TTY」）與佘明宏原係男女朋友關係，後因佘明宏另與丙○○交往並論及婚嫁，
    BETTY因而心生不滿，乃於民國八十九年八月十四日自香港來台至高雄市全揚徵
    信社，以新台幣（下同）八十萬元之代價，委託乙○○共謀陷害丙○○入獄，兩
    人即基於共同栽贓誣陷丙○○犯販賣毒品罪之犯意聯絡，約定先由BETTY支付乙○○前金港幣十萬元，待丙○○入獄後再支付尾款四十萬元。乙○○得款後，乃
    於同年月十七日晚間十一、二點，在高雄市○○○路三八號前，以新台幣八萬元
    之價格向綽號「阿龍」姓名年籍不詳之成年男子（以下簡稱「阿龍」）購得海洛
    因一包，並摻入一小瓶珍珠粉後，以塑膠夾鍊袋分裝成三十五小包（總計含包裝
    重五十六點八二公克，淨重三十八點七三公克）後再裝入紙袋內，並於同年月十
    八日凌晨二時許，在高雄市左營區○○○路二０八號附近，以Ｌ型角尺撬開丙○○所有停放於路邊之車號ＹＤ—八０六五號自用小客車車門，將上開毒品藏放於
    右前座下，同日上午丙○○駕駛該車至其服務之盤古銀行上班，並將該車停放在
    高雄市○○○路六三號盤古銀行之員工停車場內，同日中午十二時許，乙○○即
    以電話向高雄市政府警察局新興分局勤務指揮中心報案，稱：「有一部自小客車
    車牌號碼ＹＤ—八０六五號，那台昨晚有毒品交易，駕駛座隔壁椅子下有放置毒
    品」等語，勤務中心遂指揮高雄市政府警察局新興分局自強派出所員警到場查緝
    ，並在該自用小客車內起獲海洛因三十五包，且以持有第一級毒品罪嫌將丙○○
    移送台灣高雄地方法院檢察署偵辦，經該署檢察官偵訊後諭知交保候傳。
二、BETTY於得知丙○○並未遭羈押後，乃於同年九月底再以電話聯絡乙○○，要求
    其以同一手法再次購毒栽贓誣陷丙○○，乙○○因不想再次陷害丙○○，竟意圖
    為自己不法之所有，佯稱應允，使BETTY陷於錯誤答應再匯錢與乙○○，並於同
    年十月十二日匯款九萬九千三百元至乙○○所指定之玉山銀行七賢分行帳戶內（
    戶名為不知情之孫安妮，已另為不起訴處分確定，帳號00000000000
    00號），惟乙○○並未依約購買毒品栽贓誣陷丙○○，卻與戊○○共同基於意
    圖為自己不法所有之犯意聯絡，以二萬元之代價僱用戊○○書寫：「拿人錢財，
    替人消災，今日之事想必你也知道，明槍易躲，暗箭難防，希望你能配合，於今
    日二十六日務必不要上班，對你有所好處，也省我不必要的麻煩」等字之恐嚇信
    函一張，戊○○並於同年九月二十六日凌晨二時許，將上開恐嚇信函張貼在丙○○所有車號ＹＨ—二一五五號自用小客車擋風玻璃上，且於同年九月底至十月中
    旬間，又接續多次以乙○○所有門號0000000000號之行動電話或公共
    電話，恐嚇丙○○表示：對方已經支付八十萬元，若她也願意付錢，則其可代為
    擺平官司，若不付錢可能會繼續陷害她等語，致丙○○心生畏怖，最後與其討價
    還價為二十萬元，惟嗣後因丙○○並未支付款項與戊○○致未得逞。嗣於同年十
    二月二十八日下午二時許，乙○○在高雄縣大樹鄉○○村○○路二三七巷三十弄
    二號住處為警查獲，並扣得其所有聯絡上揭事宜所用之行動電話一支、上開孫安
    妮所有之玉山銀行存摺一本；同日下午三時三十分許，在高雄市新興區○○○路
    九九號三樓查獲戊○○。
三、案經高雄市政府警察局新興分局報請台灣高雄地方法院檢察署檢察官偵查起訴。
    理  由
一、訊據被告乙○○固不否認於因受被告BETTY之託，於右揭時、地將海洛因藏放於
    被害人丙○○之自用小客車上栽贓誣陷被害人，及嗣後詐騙被告BETTY九萬九千
    三百元及請被告戊○○張貼紙條、撥打電話給被害人等情，惟矢口否認有何栽贓
    誣陷被害人犯販賣毒品罪及恐嚇取財之犯意，辯以：BETTY只是拿港幣十萬元給
    我看而已，毒品是她拿來給我和我一起分裝的，BETTY說將毒品分裝成三十五袋
    ，會使丙○○的男友認為她很複雜而對她印象不好，後來我請戊○○貼紙條在丙○○車上及打電話給她，是基於好心要提醒她，並沒有恐嚇的意思云云；訊據被
    告戊○○亦不否認有於右揭時、地張貼紙條於被害人之自用小客車上及撥打電話
    給被害人，惟矢口否認有何恐嚇取財之犯意，辯以：我是基於好心要提醒她，並
    沒有恐嚇她的意思，兩萬元是向乙○○借的云云。經查：
（一）被告乙○○受被告BATTY之託，於右揭時、地，先將毒品藏放於被害人之車號
      ＹＤ—八０六五號自用小客車右前座下，再以電話向高雄市政府警察局新興分
      局勤務指揮中心報案，稱：「有一部自小客車車牌號碼ＹＤ—八０六五號，那
      台昨晚有毒品交易，駕駛座隔壁椅子下有放置毒品」等語，勤務中心遂指揮員
      警到場查緝，在該車內起獲海洛因三十五包，並以持有第一級毒品罪嫌將被害
      人移送台灣高雄地方法院檢察署偵辦，經該署檢察官偵訊後諭知交保等情，迭
      據被告乙○○於警訊、偵查及本院審理中供承不諱，核與被害人指訴情節相符
      ，並有高雄市政府警察局新興分局受理各類案件紀錄表、京城飯店住客電話使
      用明細表、電信使用者資料查詢單、被告乙○○與被告BATTY聯絡之電話譯文
      各一份及報案錄音帶一捲在卷可按，且扣案之疑似海洛因三十五包經送驗後，
      確定均含第一級毒品海洛因成分，合計淨重三十八點七三公克、包裝重十八點
      ０九公克、純度百分之二十三點三一、純質淨重九點０三公克，此有法務部調
      查局鑑定通知書一紙（編號：000000000號）附卷可稽，是足認被告
      乙○○此部分自白與事實相符。
（二）被告乙○○雖辯以：BETTY只是拿港幣十萬元給我看而已，毒品是她拿來給我
      和我一起分裝的云云。惟查：被告乙○○於警訊中已供稱：「雙方確定以新台
      幣八十萬成交後，BATTY先付我港幣十萬元（折合台幣約四十萬元），我拿到
      BATTY所支付的四十萬現金後，隔天（即八月十七日）打電話聯絡綽號『阿龍
      』的男子，就拿該筆錢其中的八萬元向阿龍購買毒品海洛因，當天晚上十一、
      二點，約定在新興區○○○路八三號前交易」等語（見高市警新分刑字第二三
      七六０號第二頁），於偵查中復供稱：「（問：毒品何處買的？）在六合路，
      放毒品前一天買的」、「向一綽號『阿龍』買的」等語（見九十年度偵字第七
      六七號偵查卷第七頁、第十六頁）；其於審理中方改稱被告BETTY並沒有先給
      他十萬港幣，而毒品是被告BETTY拿來給他，並與他一起分裝的云云，然其又
      稱：我確實有和「阿龍」約在六合路，但是沒有等到他，後來BETTY自己拿毒
      品來的等語（見九十一年三月八日訊問筆錄），是被告乙○○並不否認其於藏
      放毒品於被害人車上的前一天（即八月十七日），確實有與「阿龍」相約於六
      合路一情，然查被告BETTY已於八月十五日即出境離台，此有內政部警政署入
      出境管理局旅客入出境紀錄表一紙在卷可按，是被告BETTY顯不可能於被告乙○○與阿龍在八月十七日晚間十一、二點相約未果後，方自行拿毒品與被告乙○○並與其一同分裝；且衡諸常情，倘被告乙○○果真為被告BETTY藏放毒品
      於被害人車上前未取得任何報酬，自無甘冒受嚴厲刑事訴追之風險，自行出錢
      購買毒品，再將毒品藏放於被害人車上以栽贓誣陷被害人之理，是足認被告乙○○於警訊及偵查中自白其係以被告BETTY先給他的四十萬元中，以八萬元向
      「阿龍」購買毒品等情，應與事實相符，其於審理中方翻異前詞，顯係事後狡
      卸之詞，不足採信。
（三）又訊據被告乙○○辯以：我之所以將毒品分裝成三十五袋，是欲使被害人之男
      友認為她很複雜而對她印象不好云云。惟查：被告於本院審理中已供稱：「（
      問：為何將海洛因分裝為三十五包？）李小姐說分裝比較像在販賣，放一包在
      警察局比較好解釋，分裝多包她就不好解釋」等語（見本院九十一年一月二十
      四日審判筆錄），且被告乙○○於報案時稱：「有放一部自小客車車牌號碼Ｙ
      Ｄ—八０六五號，那台昨晚有毒品交易，駕駛座隔壁椅子下有放置毒品」等語
      ，此有報案錄音帶譯文一份在卷足憑，倘被告僅係欲栽贓誣陷被害人犯持有第
      一級毒品罪，又何須大費周章地將買來的一包毒品，摻入珍珠粉後，再分裝為
      三十五小包，並於報案時表示有毒品交易之情事？再佐以被告乙○○自承其與
      被告BETTY約定以八十萬元為代價，設局欲使被害人犯罪入獄，且參以經台灣
      高雄地方法院檢察署核發通訊監察書，監錄被告乙○○所使用之門號0000
      000000號行動電話，其與被告BETTY於十月十二日之聯絡內容中稱：
      「（BETTY：）這種事很敏感，本來就應該保不出來，而且量又那麼大，又是
      販賣... 」、「（乙○○：）一定會定罪，量那麼大」等語，有錄音帶譯文一
      份在卷可稽，是被害人丙○○雖遭警方以持有第一級毒品罪移送台灣高雄地方
      法院檢察署偵辦，然綜上說明，足證被告乙○○本顯有栽贓誣陷被害人犯販賣
      第一級毒品罪之犯意無訛，是被告所辯應認係事後卸責之詞，不足採信。
（四）訊據被告乙○○及戊○○均否認有何恐嚇取財之犯意，兩人均辯以：只是基於
      好心提醒被害人；戊○○並稱：我並未拿乙○○的報酬，該兩萬元是向乙○○
      借用的云云。惟查，被告乙○○於警訊中供稱：「我請戊○○幫我打電話到盤
      古銀行高雄分行恐嚇丙○○叫她付錢並替她擺平官司及寫警告信貼在丙○○使
用之車上擋風玻璃」，被告戊○○於警訊中亦已供稱：「（問：你與乙○○如
      何分帳向丙○○所恐嚇取得之金錢？）當初乙○○說我們二人平分」、「香港
      女子該付的卻不清楚，乙○○想從丙○○那邊拿些錢來補差額」等語（見高市
      警新分刑字第二三七六０號第六頁）；再由卷附被告戊○○所書寫之信函內容
      中有：「明槍易躲、暗箭難防」等字，且其又數次以電話向被害人表示：對方
      已經支付八十萬元，若她也願意付錢，則其可代為擺平官司，若不付錢可能會
      繼續陷害她等語，最後並與被害人還價為二十萬等情，此均為被告二人於警、
      偵訊及本院審理中所不否認，並據被害人丙○○指訴綦詳，另有恐嚇錄音帶譯
      文三份在卷可按，足證被告二人當時顯係利用被害人心裡惶恐之際，以危害生
      命、身體、自由之事恐嚇被害人，並在客觀上確實足使被害人心生畏懼，以遂
      自己向被害人取得財物之目的；被告二人雖均辯以無恐嚇取財之犯意，然倘被
      告二人確基於好意願幫助被害人，自可將被告乙○○及BETTY栽贓誣陷被害人
      之事向警方告知即可，自無再向被害人索價二十萬元之理，是被告二人顯有恐
      嚇取財之犯意甚明。另被告戊○○辯以：並未向乙○○拿取報酬云云；惟其於
      警訊中已供稱：「是乙○○給我新台幣二萬元代價叫我寫信及貼在丙○○車上
      」等語，於偵查中復稱：（問：陷害丙○○你拿多少？）兩萬」等語（見九十
      年偵字第七六七號卷第七頁），且被告乙○○於警訊中亦供稱：「我預先支付
      新台幣二萬元給戊○○」等語（見高市警新分刑字第二三七六０號第二、五頁
      ），核與被告戊○○所述相符，且倘被告戊○○未取得任何報酬，自無甘冒受
      刑事訴追之風險，幫被告乙○○寫警告信函張貼於被害人車上，及數次打電話
      給被害人之理，是被告戊○○於警、偵訊中自白被告乙○○支付其兩萬元為代
      價，堪認與事實相符；綜上所述，被告二人所辯顯係事後狡卸之詞，無足可採
      ，被告二人均有恐嚇取財之犯意，至為灼然。
（五）另被告乙○○於被告BETTY第二次欲其以同樣手法再陷害被害人時，被告乙○○本即不願再陷害被害人，仍佯稱應允，使被告BETTY陷於錯誤答應再匯錢與
      被告乙○○，並於同年十月十二日匯款新台幣九萬九千三百元至被告乙○○所
      指定之帳戶等情，業據被告乙○○坦承不諱，且據證人孫安妮證稱：「乙○○
      說他朋友匯進來給他的，我於八十九年十月十三日提領九萬九千元交給乙○○
      了」等語明確（見高市警新分刑字第二三七六０號第七頁），另有玉山銀行七
      賢分行帳號0000000000000號存摺影本一份在卷可稽，足證被告
      乙○○顯基於意圖為自己不法所有之犯意，詐騙被告BETTY九萬九千元三百元
      ，是被告此部分自白堪認與事實相符。
  綜上所述，本件事證明確，被告二人犯行均堪認定。
二、核被告乙○○所為，係犯毒品危害防制條例第十六條之栽贓誣陷他人犯販賣第一
    級毒品罪，應依同條例第四條第一項之販賣第一級毒品罪之刑處斷，又犯刑法第
    三百三十九條第一項之詐欺取財罪及同法第三百四十六條第三項、第一項之恐嚇
    取財未遂罪；被告戊○○所為，係犯刑法第三百四十六條第三項、第一項之恐嚇
    取財未遂罪。被告乙○○所為應係犯刑法第十六之栽贓誣陷他人犯販賣第一級毒
    品罪，已如前述，公訴意旨漏未斟酌此點，而認被告係犯同法第十六條之栽贓誣
    陷他人犯持有第一級毒品罪，尚有未洽，附此敘明。被告乙○○與被告BETTY間
    ，就栽贓誣陷他人犯販賣第一級毒品罪犯行，及被告乙○○與被告戊○○間，就
    恐嚇取財未遂之犯行，彼此間有犯意之聯絡及行為之分擔，均為共同正犯。又被
    告乙○○於栽贓誣陷他人犯販賣第一級毒品罪前之持有第一級毒品之行為，為其
    後之栽贓誣陷行為所吸收，不另論以持有第一級毒品罪。被告乙○○與被告戊○○雖先後張貼恐嚇信函於被害人車上並多次以電話恐嚇被害人，惟其仍屬一恐嚇
    取財犯意之接續多次行為，侵害一個法益，應為接續犯，屬單純一罪，公訴人認
    應依連續犯論處，尚有未洽，附此敘明。被告乙○○所犯上開三罪間，犯意各別
    ，行為不同，應分論併罰。被告乙○○及被告戊○○，已著手於恐嚇取財犯行之
    實施，而未至使人交付財物之結果，為未遂犯，應依刑法第二十六條前段之規定
    減輕其刑。爰審酌被告乙○○只為了一己之私利，竟接受另一被告BETTY之委託
    ，欲使被害人受販賣第一級毒品之嚴厲刑事訴追，而將第一級毒品海洛因分裝成
    三十五包後，藏放於被害人車上，使被害人遭警依涉嫌毒品危害防制條例移送地
    檢署偵辦，對於原本生活單純之被害人之身心、生活，都造成了難以彌補的重大
    傷害，事後非但不思悔悟，竟又一面詐欺另一被告BETTY取得九萬九千三百元，
    另一面藉由多次恐嚇被害人之方法，欲再向被害人取得二十萬元，其試圖以此兩
    面通吃之方法獲得不法利益，惡性重大，不宜寬貸，被告戊○○竟趁被害人心裡
    惶恐之際，與被告乙○○共同多次恐嚇被害人，企圖以此獲得不法利益，且事後
    猶否認犯意，惟念被告乙○○事後坦承大部分犯行，被告戊○○並無前科，素行
    尚稱良好等一切情狀，量處如主文所示之刑，被告乙○○栽贓誣陷他人犯販賣第
    一級毒品罪部分並依刑法第三十七條第一項之規定，宣告褫奪公權終身，並定其
    應執行刑。再被告乙○○於為詐欺及恐嚇取財行為、被告戊○○於為恐嚇取財行
    為後，刑法第四十一條已於九十年一月十日修正公布，於同年月十二日生效，由
    原來「犯最重本刑為三年以下有期徒刑以下之刑之罪，而受六個月以下有期徒刑
    或拘役之宣告」為得易科罰金之要件，修正為「犯最重本刑為五年以下有期徒刑
    以下之刑之罪，而受六個月以下有期徒刑或拘役之宣告」為得易科罰金之要件，
    其修正後規定得宣告易科罰金之範圍，較修正前之舊法為廣，比較新舊法結果以
    新法有利於被告，自應依刑法第二條第一項前段之規定，適用裁判時之法律即修
    正後之刑法第四十一條第一項，並諭知易科罰金之折算標準。扣案之第一級毒品
    海洛因一包（淨重三十八點七三公克，包裝重十八點０九公克，純質淨重九點零
    三公克），應依毒品危害防制條例第十八條第一項前段之規定，宣告沒收銷燬之
    ，另送鑑耗損之海洛因白粉，既已滅失，自無庸再予宣告沒收銷燬之必要。又扣
    案之門號0000000000號行動電話一支，為被告乙○○所有，並為其供
    上揭犯行聯絡所用，業據其供承在卷，應依刑法第三十八條第二款，宣告沒收之
    。
據上論斷，應依刑事訴訟法第二百九十九條第一項前段，毒品危害防制條例第十六條
、第四條第一項、第十八條第一項，刑法第十一條、第二條第一項前段、第三百三十
九條第一項、第三百四十六條第三項、第一項、第二十六條前段、第二十八條、第三
十七條第一項、第四十一條第一項、第三十八條第一項第二款、第五十一條第四款，
判決如主文。
中    華    民    國      九十一      年      四      月     二十五     日
                                  臺灣高雄地方法院刑事第四庭
                                      審判長法  官  黃建榮
                                            法  官  張桂美
                                            法  官  盧怡秀
右正本證明與原本無異。
如不服本判決，應於判決送達後十日內，向本院提出上訴狀。
                                            書記官  林宜正
中    華    民    國      九十一      年      四      月     二十六     日
附錄論罪科刑法條：
毒品危害防制條例第十六條：
栽贓誣陷或捏造證據誣告他人犯本條例之罪者，處以其所誣告之罪之刑。
毒品危害防制條例第四條：
製造、運輸、販賣第一級毒品者，處死刑或無期徒刑；處無期徒刑者，得併科新台幣
一千萬元以下罰金。
刑法第三百三十九條 (普通詐欺罪)
意圖為自己或第三人不法之所有，以詐術使人將本人或第三人之物交付者，處五年以
下有期徒刑、拘役或科或併科一千元以下罰金。
以前項方法得財產上不法之利益或使第三人得之者，亦同。
前二項之未遂犯罰之。
刑法第三百四十六條 (單純恐嚇罪)
意圖為自己或第三人不法之所有，以恐嚇使人將本人或第三人之物交付者，處六月以
上五年以下有期徒刑，得併科一千元以下罰金。
以前項方法得財產上不法之利益，或使第三人得之者，亦同。
前二項之未遂犯罰之。
